【裁判字號】    88,再易,21
【裁判日期】    890320
【裁判案由】    給付會款
【裁判全文】
臺灣雲林地方法院民事裁定  八十八年度再易字第二十一號
    再審原告  丙○○
              甲○○
    再審被告  乙○○
右當事人間請求給付會款事件，再審原告對於民國八十八五月三十一日八十八年度簡
上字第四十四號確定判決提起再審之訴，本院判決如左：
    主      文
再審之訴駁回。
再審訴訟費用由再審原告負擔。
    理      由
一、查再審之訴顯無再審理由者，得不經言詞辯論，以判決駁回之；又有左列各款情
    形之一者，得以再審之訴對於確定終局判決聲明不服。但當事人已依上訴主張其
    事由或知其事由而不為主張者，不在此限：一、適用法規顯有錯誤者。．．．十
    三、當事人發見未經斟酌之證物或得使用該證物者。但以如經斟酌可受較有利益
    之裁判者為限，分別為民事訴訟法第五百零二條第二項、第四百九十六條第一項
    第一款、第十三款分別定有明文，而所謂適用法規顯有錯誤，係指確定判決違背
    法規或現存判例解釋者而言，且民事訴訟法第四百九十六條第一項第十三款所謂
    當事人發見未經斟酌之證物，係指前訴訟程序事實審之言詞辯論終結前已存在之
    證物，因當事人不知有此，致未經斟酌，現始知之者而言，若在前訴訟程序事實
    審言詞辯論終結，尚未存在之證物，本無所謂發現，自不得以之為再審理由，又
    本款所謂證物，不包含證人在內，故發現新證人不足為再審理由，最高法院七十
    一年台再字第二一０號、二十九年上字第一００五號、二十九年上字第六九六號
    判例可資參照。
二、本件再審原告主張略以：證人許武生於本院八十七年度港簡字第一七八號稱，系
    爭互助會我是會首，是「良友」跟我的會，互助會簿封面上之括弧（甲○○）是
    我後來寫上去的，此事件只告甲○○一人；在八十七年度易字第一０六五號刑事
    詐欺案件中，證人紀葉、黃合證稱：會首是甲○○，與丙○○無關，另證人許張
    金生亦稱沒跟丙○○接洽過，證人蔡雅玲稱會首係甲○○，與丙○○無關。另許
    陳淑蘭係許歷桑之小嬸，在八十七年十二月二十三日簡上字第一一七號事件中，
    證稱許林水辯死亡後，我曾與許歷桑、許張金生相邀一起去繳會款；但於八十八
    年二月二十五日復稱，我非二月二十五日起會的會員，與許歷桑繳會之事，也是
    許歷桑跟我講的，我並無跟他繳過會錢等語，由此可證明許陳淑蘭作證，非屬事
    實。於八十七年十二月二十五日，在八十七年度簡上字第一一七號準備程序時，
    證人蔡雅玲、許陳淑蘭、許張金生、許淑慧、李明生、紀增田、李佩蓉、紀劉金
    環所為之證詞多是由許歷桑教的，但卻為判決之依據，顯不合理等情，並檢附余
    瑞堂、余重山、余田中之判決書、蔡雅玲之和解書、證明書、許陳淑蘭的筆錄、
    許張全金的駁回上訴判決書、雲林西裝公會的會員證、互助會簿等證件，爰依民
    事訴訟法第四百九十六條第一項第一款適用法規顯有錯誤及同條項第十三款發現
    未經斟酌之證物提起再審之訴等語。惟查，再審原告所舉前開證人及證詞，縱使
    其證詞或有利於再審原告，惟其等之證詞均在前訴訟事實審言詞辯論終結前（即
    八十八年度簡上字第四十四號）即已存在，並經法院斟酌後不予採信，故再審原
    告此部份之陳述，非屬民事訴訟法第四百九十六條第十三款之發現未經斟酌之新
    證物。另外，訴外人蔡雅玲固以證明書證明會首為甲○○，而與再審原告無關，
    縱然屬實，亦屬其等另外參加之互助會事件，係由甲○○所招募，屬該案個別之
    認定，並無拘束本案之認事用法；又再審原告所提出之證明書、余瑞堂、余重山
    、余田中之判決書、蔡雅玲之證明書、許陳淑蘭的筆錄、許張全金的駁回上訴判
    決書、雲林西裝公會的會員證、互助會簿等證件，亦難認係資為有利於再審原告
    之認定。另再審原告提出雲林縣西服公會之會員證乃係該公會之內部紀錄資料及
    證明，亦無法證明再審原告未與其夫甲○○公同以「良友」之名義招募互助會。
    此外，再審原告並未舉出原判決有何發現未經斟酌之證物或得使用該證物者，是
    依前開說明，再審原告之訴顯無理由，爰不經言詞辯論，逕以判決駁回之。
三、依民事訴訟法第五百零二條第二項、第七十八條，判決如主文。
中      華      民      國    八十九    年      三      月    二十      日
                                    臺灣雲林地方法院民事庭
~B審判長法官  黃玉清
~B法      官  楊真明
~B法      官  黃峻隆
右為正本係照原本作成。
不得上訴。
中      華      民      國    八十九    年      三      月    二十      日
~B法院書記官  周玄鎮


司法院資訊處製作；財團法人民間司法改革基金會備份。
